【裁判字號】    95,簡上,61
【裁判日期】    950321
【裁判案由】    偽造文書
【裁判全文】
臺灣桃園地方法院刑事判決              95年度簡上字第61號
上  訴  人  臺灣桃園地方法院檢察署檢察官
被      告  甲○○
上列上訴人因被告犯偽造文書案件，不服本院中壢簡易庭94年12
月26日94年度壢簡字第614 號第一審判決（聲請簡易判決處刑案
號：94年度偵字第924 號），提起上訴，本院管轄之第二審地方
法院合議庭判決如下：
    主  文
上訴駁回。
    事  實
一、甲○○係設於桃園縣楊梅鎮○○街74號1 樓永曜科技企業社
    （以下簡稱永曜企業社）及勝鐽科技有限公司（以下簡稱勝
    鐽公司）之實際負責人，本約定由葉秀龍擔任名義負責人，
    後於民國90年3 月1 日，變更由丙○○擔任永曜企業社之名
    義負責人。甲○○明知未徵得乙○○、丙○○同意擔任勝鐽
    公司之股東，竟基於行使偽造私文書及明知為不實之事項而
    使公務員登載於職務上所掌公文書之概括犯意，先於89年12
    月前之某月，為辦理勝鐽公司設立登記事宜，擅自委託不知
    情之會計事務所成年員工在桃園縣市區內某處，委請不知情
    之刻印店人員（已成年）偽刻「乙○○」、「丙○○」印章
    各1 枚，該不知情之會計事務所人員繼之先於89年12月12日
    在勝鐽公司章程上蓋用上開「乙○○」、「丙○○」印章，
    用以表示乙○○、丙○○為勝鐽公司股東後，於89年12月28
    日持向經濟部中部辦公室辦理公司設立登記而行使之，使該
    不知情之承辦公務員依照公司法為形式審查而未經實質審查
    ，誤以為乙○○、丙○○為勝鐽公司之股東，而逕依其聲請
    為公司核准設立登記，足以生損害於乙○○、丙○○、勝鐽
    公司及經濟部中部辦公室對公司資料管理之正確性。其復承
    前開行使偽造私文書之概括犯意，再度利用已成年之不知情
    會計事務所人員、刻印店人員偽刻「黃玉東」之印章1 枚，
    於90年1 月2 日在勝鐽公司修正後之公司章程及股東同意書
    上蓋用「乙○○」、「丙○○」、「黃玉東」之上開印章，
    用以表示乙○○、丙○○、黃玉東為勝鐽公司股東且同意甲○○退股之證明而偽造私文書，於90年1 月5 日再由不知情
    之會計事務所人員持向經濟部中部辦公室辦理股東變更登記
    ，使該不知情之承辦公務員依其聲請，未經實質審查，誤以
    為乙○○、丙○○為勝鐽公司之股東，以及90年1 月2 日勝
    鐽公司全部原始股東均同意甲○○自勝鐽公司退股，上開退
    股股份由新股東黃玉東承受，而將上開不實事項登載於其職
    務上所掌之公文書即「勝鐽科技股份有限公司變更登記表」
    上，足以生損害於乙○○、黃玉東、丙○○、勝鐽公司及經
    濟部中部辦公室對公司股東變更登記事項管理之正確性。嗣
    於90年7 月間，被告因永曜企業社及勝鐽公司經營不善而離
    開臺灣，永曜企業社之客戶勝達媒體科技股份有限公司遂以
    丙○○為債務人聲請法院核發支付命令，經丙○○調閱上開
    資料後，始查知上情。
二、案經丙○○訴由臺灣桃園地方法院檢察署檢察官偵查後聲請
    以簡易判決處刑。
    理  由
一、上開事實，業據被告甲○○於本院訊問時坦承無訛，核與證
    人乙○○、黃玉東於檢察官訊問時所為證述、告訴人丙○○
    於檢察官偵訊及本院訊問時所為之供述互核相符，並有經濟
    部中部辦公室91年1 月15日經（91）中辦三管字第09130862
    660 號函所檢附之勝鐽公司設立及最近一次變更登記資料影
    本（內含經（89）中字第89678208號准予登記函稿暨附勝鐽
    公司公司章程、經（90）中字第9031533040號准予變更登記
    函稿暨附勝鐽公司變更登記表及勝鐽科技有限公司股東同意
    書、經中三字第09430950000 號函暨所檢附之勝鐽公司申請
    設立登記及僅一次變更登記相關資料影本、桃園縣政府90年
    3 月1 日府建登字第090363305 號函各1 份在卷足憑，足見
    被告前開自白與事實相符，堪以採信。本件事證明確，被告
    犯行堪以認定，應予依法論科。
二、核被告甲○○所為係犯刑法第216 條、第210 條之行使偽造
    私文書罪、第214 條之使公務員登載不實罪。被告利用不知
    情之會計事務所成年員工及成年之刻印店人員偽刻印章、偽
    造文書、行使偽造文書、使公務員登載不實等行為，係屬間
    接正犯；又被告利用不知情之會計事務所人員先後偽刻「乙○○」、「黃玉東」、「丙○○」印章後，於89年12月12日
    制定之「勝鐽科技有限公司章程」蓋用上開「乙○○」、「
    丙○○」印文，繼之在90年1 月2 日修正後之「勝鐽科技有
    限公司章程」及「勝鐽科技有限公司股東同意書」上，接續
    蓋用上開「乙○○」、「丙○○」及「黃玉東」印章，並均
    持向經濟部中部辦公室辦理公司設立登記及變更登記事宜，
    其偽造印章及印文之行為係偽造私文書之部分行為，偽造私
    文書後復持以行使，偽造之低度行為應為行使偽造私文書之
    高度行為所吸收，均不另論罪。而被告於上揭時、地多次行
    使偽造私文書罪、使公務員登載不實犯行，均時間緊接，手
    法相同，所犯各係構成要件相同之罪名，顯各係基於概括之
    犯意而為，均為連續犯，應均依刑法第56條之規定各以一罪
    論，並各加重其刑。其所犯連續行使偽造私文書罪及連續使
    公務員登載不實公文書罪2 罪間，有方法、目的之牽連關係
    ，應依刑法第55條規定，從一重之連續行使偽造私文書罪處
    斷。檢察官聲請簡易判決處刑意旨雖僅就被告於89年間某日
    ，偽刻「乙○○」、「黃玉東」印章並蓋用於勝鐽公司章程
    後，持以向經濟部中部辦公室行使之犯行聲請簡易判決處刑
    ，然就犯罪事實欄所述其餘各犯行，與經聲請簡易判決處刑
    並已論罪科刑之犯行間，具有連續犯、牽連犯之裁判上一罪
    關係，應為聲請簡易判決處刑效力所及，本院自得併予審酌
    ，附此敘明。扣案如附表編號一、二所示之偽刻「乙○○」
    、「丙○○」印章各1 枚，及如附表編號三所示未扣案之「
    黃玉東」印章1 枚，然尚無證據證明業已滅失，既係偽造之
    印章，均應依刑法第219 條規定宣告沒收；另勝鐽公司於89
    年12月12日制定之公司章程上「乙○○」及「丙○○」印文
    各1 枚（如附表編號四所示）、勝鐽公司於90年1 月2 日修
    正之公司章程上「乙○○」、「黃玉東」、「丙○○」印文
    各1 枚（如附表編號六所示）、勝鐽公司股東同意書上「乙○○」、「丙○○」、「黃玉東」印文各1 枚（如附表編號
    五所示），亦應依刑法第219 條規定予以沒收。而上開偽造
    之勝鐽公司股東同意書、89年12月12日勝鐽公司章程、90年
    1 月2 日修正之勝鐽公司章程，業已經行使而交予經濟部中
    部辦公室承辦公司登記業務之公務員，已非屬被告所有，爰
    不為沒收之諭知，附此敘明。
三、聲請簡易判決處刑意旨另略以：被告甲○○於90年間某月，
    在臺灣地區某處偽刻「丙○○」印章1 枚，並偽造內容為「
    茲授與甲○○先生，身分字號Ｚ000000000全權負責永曜科技
    企業社之營業銷售行為，並承擔所有營業行為所衍生之權利
    義務，即甲○○先生為永曜科技企業社之實際經理人。授權
    人永曜科技企業社，統一編號00000000，負責人丙○○，被
    授權人甲○○，身分字號Ｚ000000000，中華民國90年3 月1
    日」之不實永曜企業社授權書（即系爭授權書），並將盜刻
    之「丙○○」印章蓋用於系爭授權書，而行使交付於永曜企
    業社、勝鐽公司之客戶，足以生損害於丙○○、永曜企業社
    、勝鐽公司之客戶等人，因認被告此部分亦涉有刑法第216
    條、第210 條行使偽造私文書罪嫌云云。經查，系爭授權書
    上固載有如前開聲請意旨所述之記載，惟告訴人丙○○於原
    審調查時結證稱：伊有同意擔任永曜企業社名義負責人，但
    事先聲明絕不參與，也不管被告的事，都是被告在處理永曜
    企業社之業務，被告是實際負責人等語，於本院審理時亦陳
    稱：當時因為永曜企業社的負責人葉秀龍不願意再擔任負責
    人，甲○○就叫伊掛名永曜企業社的負責人，伊不同意，他
    就反反覆覆一直罵伊、一直鬧，伊被鬧到受不了，才會同意
    擔任永曜企業社名義上的負責人，但伊有言明絕對不過問永
    曜企業社的事情等語，可知告訴人對於是否擔任永曜企業社
    之負責人，仍有自由決定之權，縱其事先言明絕不參與、過
    問永曜企業社之經營，惟其既同意擔任負責人，且言明永曜
    企業社之業務均由被告甲○○處理，則被告甲○○依據永曜
    企業社實際經營情況書立系爭授權書，用以表示其有權處理
    永曜企業社之業務，難認系爭授權書之內容有何不實或出於
    虛構，縱被告事先未徵得告訴人丙○○明示同意即自行書立
    此份授權書，並蓋用其私下委由不知情刻印店人員雕刻之「
    丙○○」印章，然並未因此致生損害於公眾或他人，當與刑
    法偽造文書之構成要件有間。此外，復查無其他積極證據足
    資證明被告有檢察官所指之前揭關於系爭授權書之偽造、行
    使偽造私文書犯行，惟檢察官認此部分犯行如成立犯罪，與
    上揭論罪科刑部分具有連續犯之裁判上一罪關係，爰不另為
    無罪之諭知，附此敘明。
四、原審認被告之罪證明確，依刑事訴訟法第449 條第1 項前段
    、第450 條第1 項，刑法第56條、第216 條、第210 條、第
    214 條、第55條、第41條第1 項前段、第219 條，罰金罰鍰
    提高標準條例第1 條前段、第2 條，審酌被告甲○○多次偽
    造私文書之犯行，並持以行使，進一步使公務員將前開不實
    事項登載於所執掌之公文書上，足以影響主管機關對公司登
    記事項之正確性，及損害乙○○、黃玉東、丙○○等人，犯
    行非輕，及其犯罪動機、手段、所生危害等一切情狀，逕以
    簡易判決量處被告有期徒刑6 月，諭知易科罰金之折算標準
    ，諭知如附表所示之印章、印文均沒收，並詳予說明被告制
    作前開授權書之行為不該當刑法偽造文書罪名之理由，經核
    其認事用法均無違誤，量刑亦屬妥適，應予維持。檢察官依
    告訴人之請求提起上訴，主張被告甲○○制作前開授權書之
    行為已足生損害於告訴人之權利，揆諸前開說明，核無理由
    ，其上訴應予駁回。
據上論斷，應依刑事訴訟法第455 條之1 第3 項、第368 條，判
決如主文。
本案經檢察官古慧珍到庭執行職務。
中    華    民    國    95    年    3     月    21    日
                  刑事第十庭  審判長法  官   江德民
                                    法  官   柯姿佐
                                    法  官   蔡和憲
上正本證明與原本無異。
不得上訴。
                                    書記官   常毓生
中    華    民    國    95    年    3     月    23    日
附表：
┌──┬──────────────────────┬──┐
│編號│    應沒收之印章或印文                      │數量│
├──┼──────────────────────┼──┤
│一  │扣案之偽造「乙○○」印章                    │壹枚│
│    │                                            │    │
├──┼──────────────────────┼──┤
│二  │扣案之偽造「丙○○」印章                    │壹枚│
│    │                                            │    │
├──┼──────────────────────┼──┤
│三  │偽造之「黃玉東」印章（型式如編號六所示之「黃│壹枚│
│    │玉東」印文）                                │    │
├──┼──────────────────────┼──┤
│四  │八十九年十二月十二日勝鐽公司制定之「勝鐽科技│共貳│
│    │有限公司章程」上偽造之「丙○○」、「乙○○」│枚  │
│    │印文各一枚                                  │    │
├──┼──────────────────────┼──┤
│五  │九十年一月二日之「勝鐽科技有限公司股東同意書│共│
│    │」上偽造之「丙○○」、「乙○○」、「黃玉東」│枚  │
│    │印文各一枚                                  │    │
├──┼──────────────────────┼──┤
│六  │九十年一月二日勝鐽公司修正之「勝鐽科技有限公│共│
│    │司章程」上偽造之「丙○○」、「乙○○」、「黃│枚  │
│    │玉東」印文各一枚                            │    │
└──┴──────────────────────┴──┘


司法院資訊處製作；財團法人民間司法改革基金會備份。
